---
title: "Visualisasi Data dengan GGPLOT"
author: "Rahmat Riansyah-Institut Teknologi Statistika dan Bisnis Muhammadiyah"
date: "`r Sys.Date()`"
output: 
  html_document:
    css: style.css
    theme: flatly
    higlight: zenburn
    toc: true
    toc_float:
      collapsed: true
    df_print: paged
bibliography: references.bib
---

```{=html}
<style>
body{
text-align: justify}
</style>
```
```{r setup, include=FALSE}
knitr::opts_chunk$set(echo = TRUE)
```

# Pengantar ggplot2

ggplot2 adalah salah satu paket visualisasi data paling populer dalam bahasa pemrograman R. Dikembangkan oleh Hadley Wickham, ggplot2 mengimplementasikan konsep "Grammar of Graphics" yang memungkinkan pengguna untuk membuat visualisasi data yang kompleks dengan cara yang sistematis dan intuitif. Dengan ggplot2, Anda dapat membuat berbagai jenis grafik, seperti scatter plot, bar plot, histogram, dan banyak lagi, hanya dengan beberapa baris kode.

Salah satu keunggulan ggplot2 adalah kemampuannya untuk memisahkan komponen data dari komponen estetika. Ini berarti Anda dapat fokus pada data yang ingin divisualisasikan tanpa harus khawatir tentang detail teknis seperti warna, ukuran, atau bentuk. Selain itu, ggplot2 sangat fleksibel dan dapat disesuaikan dengan kebutuhan analisis data Anda.

ggplot2 juga memiliki komunitas yang besar dan aktif, sehingga banyak sumber daya dan tutorial tersedia untuk membantu Anda mempelajari dan menguasai paket ini. Dengan ggplot2, visualisasi data menjadi lebih mudah, cepat, dan menarik.

# Dasar-Dasar ggplot2

## Introduction

ggplot2 bekerja dengan membangun plot lapis demi lapis. Setiap lapis menambahkan elemen baru ke plot, seperti titik, garis, atau batang. Berikut adalah contoh sederhana penggunaan ggplot2 untuk membuat scatter plot:

## Contoh Implementasi
### contoh pertama
```{r}
# memanggil library
library(ggplot2)
# membuat data dengan base R
data <- data.frame(x = rnorm(100), y = rnorm(100))
# membuat scotter plot
ggplot(data, aes(x = x, y = y)) + 
geom_point() + 
labs(title = "Plot Titik", x = "Sumbu X", y = "Sumbu Y") +
theme_dark()
```

### contoh kedua
```{r}
# membuat data dengan base R
data <- data.frame(x = rnorm(100), y = rnorm(100), grup = sample(c("A","B","C","D"), 100, replace = TRUE))
# membuat scotter plot dengan warna berbeda setiap grupnya
ggplot(data, aes(x = x, y = y, color = grup)) +
  geom_point() +
  facet_wrap(~ grup) +
  scale_color_manual(values = c("A" = "green", "B" = "red", "C" = "blue", "D" = "yellow")) +
  theme_minimal()
```

Pada contoh di atas, ggplot() digunakan untuk menginisialisasi plot, aes() menentukan pemetaan estetika (sumbu x dan y), geom_point() menambahkan titik-titik ke plot, labs() menambahkan judul dan label sumbu, dan theme_minimal() menerapkan tema minimalis.

# Read Data
### Format yang harus dilakukan
```{r}
# memanggil library
library(readr)
# membuat nama data dan memanggilnya sesuai nama file
iris_iris <- read_csv("iris - iris.csv")
# melihat data yang telah diberi nama
View(iris_iris)
```
### Contoh penggunaan
```{r}
library(readr)
lizard <- read_csv("lizards.csv")
View(lizard)
```
### Membuat visualisasi datanya
```{r}
ggplot(lizard, aes(x = total_length , y = weight)) + 
geom_point() +
labs(title = "Plot Titik", x = "total_length" , y = "weight" )
```

```{r}
ggplot(lizard, aes(x = total_length , y = common_name)) + 
geom_jitter() +
labs(title = "Plot Titik", x = "total_length" , y = "common_name" )
```
```{r}
ggplot(lizard, aes(x = total_length)) + 
geom_histogram() +
labs(title = "Plot histogram", x = "total_length" )
```
```{r}
ggplot(lizard, aes( , y = common_name)) + 
geom_bar() +
labs(title = "Plot Bar",  , y = "common_name" )
```
```{r}
ggplot(lizard, aes(x = weight)) + 
geom_histogram(colour = "blue", fill = "yellow", size = 2, linetype = "dotted") +
labs(title = "Plot Histogram Berwarna", x = "weight" )
```

```{r}
ggplot(lizard, aes(x = total_length , y = weight)) + 
geom_point(colour = "blue", shape = 21, size = 1) +
labs(title = "Plot Titik", x = "total_length" , y = "weight" )
```
```{r}
ggplot(lizard, aes(x = total_length, y = weight, color = common_name, size = total_length)) + 
  geom_point(shape = 19) + 
  labs(title = "Plot Titik", x = "total_length", y = "weight") +
  theme_minimal()
```


